【裁判字號】    90,上更(一),338
【裁判日期】    901127
【裁判案由】    偽造文書
【裁判全文】
臺灣高等法院高雄分院刑事判決    九十年度上更(一)字第三三八號
    上  訴  人
    即  被  告  子○○
    選任辯護人  陳清和  律師
右上訴人因偽造文書等案件，不服臺灣高雄地方法院八十八年度訴字第三號中華民國
八十八年三月十九日第一審判決（起訴案號：臺灣高雄地方法院檢察署八十七年度偵
字第二一三五四號），提起上訴，判決後經最高法院發回更審，本院判決如左：
      主  文
原判決撤銷。
子○○連續攜帶兇器竊盜，處有期徒刑壹年陸月。並於刑之執行完畢或赦免後，令入
相當處所，施以監護貳年。
簽帳單持卡人存根聯張，及偽造之「丑○○」署押陸枚，均沒收。
      事  實
一、子○○因自十歲起一再無法抗拒偷東西的衝動、偷時感到愉快，曾在慈惠醫院治
    療二年，經診斷為衝動時無法控制疾患中之竊盜癖，後因服兵役時中斷治療，為
    精神粍弱之人。其於民國八十六年間因竊盜案件，經台灣高雄地方法院判處有期
    徒刑一年二月，緩刑四年（於八十六年十月十一日確定），於緩刑期間，仍不知
    悔改，於精神耗弱狀態下，復基於意圖為自己不法所有之概括犯意，自八十六年
    十二月間某日起至八十七年九月十日晚間九時三十分許止，連續於附表所示之時
    間、地點，以附表所示之方法，竊取如附表所示之被害人寅○○等十一人所有之
    財物（犯罪時間、地點、犯罪方法、被害人姓名、竊得之財物均詳如附表所示）
    ，僅附表編號十一部分著手竊盜未得財物外，餘均得手（竊取附表編號四、七、
    八、九所示被害人財物時所涉之毀損一般物品犯行，未經告訴人告訴及公訴人提
    起公訴）。子○○於竊取附表編號二所示被害人壬○○所有之太平洋都會通行動
    電話（俗稱「二哥大」手機）後，又基於意圖為自己不法之利益之概括犯意，於
    八十七年一月間，連續持該之行動電話，以播打行動電話之電磁方式，盜用該壬○○所有之行動電話設備與友人聯絡（盜用部分之電話費用累計約三千元），而
    取得免付電話費用之財產上不法利益，使原使用人壬○○之電信費用虛增。又子
    ○○於竊取附表編號五所示被害人丑○○所有之上海商業儲蓄銀行（下稱上海銀
    行）之信用卡三張（威士金卡、普卡及萬事達各一張）後，基於意圖為自己不法
    所有之概括犯意，先於八十七年六月二十九日，持上開上海銀行所發行之威士信
    用卡之金卡及普卡各一張前往高雄縣鳳山市○○路二五一號之傳訊電話器材行，
    連續刷卡詐購行動電話各一支，金額分別為二萬一千元及一萬五千元，又於同日
    持上開上海商業銀行所發行之萬事達卡在高雄縣鳳山市○○路二七七號之雅音通
    信行，刷卡詐購行動電話一支，金額為二萬元，三支行動電話合計為五萬六千元
    ，使上開商店職員陷於錯誤，誤以為該信用卡之持卡人即丑○○本人而允其消費
    ，並先後偽造「丑○○」之署押於二聯式消費簽帳單（第一聯持卡人存根聯、第
    二聯商店存根聯）上，作成不實之簽帳單私文書之後，持交上開公司之職員，足
    生損害於丑○○、傳訊通信器材行及雅音通訊行之權益。嗣於八十七年九月十日
    晚上九時三十分許，在高雄市○○區○○街與褒忠街口之義民廟前廣場，甲著手
    竊取庚○○皮包內之行動電話時，為庚○○男友發現而竊盜未遂，經報警後為警
    當場查獲。
三、案經高雄市政府警察局三民第二分局報請臺灣高雄地方法院檢察署檢察官偵查起
    訴。
      理  由
一、訊之上訴人即被告子○○供認有於附表所示之時地竊取如附表所示被害人寅○○
    等十一人之財物，及於竊取被害人壬○○之行動電話手機後盜用電話費用計約三
    千元，以及竊取被害人丑○○之上海銀行信用卡後再冒名刷卡消費並偽造消費簽
    帳單等情不諱，惟辯稱：有一種衝動，看到東西就不自覺的拿，控制不了自己云
    云。經查：
（一）被告子○○如何於附表所示之時地連續竊取被害人寅○○等十一人如附表所示
      之財物（被害人姓名及竊得之財物均詳如附表所示）之事實，業據被告子○○
      於警訊、偵查、原審、前審及本院審理時坦承不諱，核與被害人寅○○、壬○○、戊○○、丑○○、丁○○、乙○○、己○○、辛○○、謝王卿、庚○○，
      以及被害人丙○○之父親李榮明等十一人於警訊時指述情節相符（見警卷第四
      ～十五頁），復有贓物認領保管收據十一紙、受理報案登記簿一紙在卷可稽（
      見警卷第十七～二七頁、第三八頁）；又被告子○○於前審本院審理中更進一
      步供稱：「有些機車置物箱本身已壞掉，非我故意打開，僅丙○○以前與我在
      學校唸書時有過閒隙，我才故意以一隻起字破壞其機車置物箱。」等語（見前
      審卷第五十三頁），被告子○○此部分之自白與事實相符，自得採為其犯竊盜
      罪之證據，被告子○○此部分之竊盜犯行，罪證明確，已堪認定。
（二）又被告子○○如何於附表編號二所示時地竊得被害人壬○○所有之行動電話機
      （俗稱二哥大手機）後，盜打被害人壬○○所有之上開行動電話機，計約三千
      元之事實，亦據被告子○○於原審及本院審理時坦承不諱（見原審卷第二七頁
      甲面、本院九十年十一月十三日訊問筆錄），核與被害人壬○○於警訊時及原
      審調查時指述之情節相符（見警卷第五頁反面、原審卷第二七頁甲面），被告
      子○○此部分之自白亦與事實相符，此部分之罪證亦臻明確，被告子○○此部
      分盜打被害人壬○○行動電話機之犯行亦堪認定。
（三）另被告子○○於附表編號五所示之時地竊取被害人丑○○之財物後，再持被害
      人丑○○所有之上海銀行信用卡三張，連續至高雄縣鳳山市之傳訊電話器材行
      、雅音通信行刷卡消費購買行動電話，並先後三次偽簽「丑○○」之六枚署押
      於簽帳單之簽名欄而偽造前開簽帳單（一式二份），致前開商店職員陷於錯誤
      而交付財物，惟上開詐購三支行動電話時，因未購買門號，故未能撥打使用等
      情，已據被告子○○於原審調查、審理時及本院審理中供認不諱（見原審卷第
      第二十七頁、第二十八頁、本院九十年十一月十三日審判筆錄），核與被害人
      丑○○於警訊及原審調查時指述之情節相符（見警卷第九頁甲面、原審卷第二
      十八頁甲面）；此外，復有被告子○○所偽造行使之傳訊電話器材行、雅音通
      信行簽帳單之商店存根聯影本三紙在卷可稽（見原審卷第四九頁），被告子○○此部分自白亦與事實相符，被告子○○持竊得之被害人丑○○所有信用卡冒
      名詐購行動電話機之犯行亦堪認定。
    綜上各情，本件罪證明確，被告子○○右揭犯行已堪認定。
三、按起子客觀上足對人之生命、身體、安全構成危險，屬於兇器之一種，被告子○○持起字竊取附表編號四所示被害人丙○○所有物品之行為，係犯刑法第三百二
    十一條第一項第三款之攜帶兇器竊盜既遂罪，公訴人認此部分被告子○○所為係
    犯刑法第三百二十條第一項之普通竊盜罪，依法尚有未洽，起訴法條應予變更；
    另被告子○○竊取附表編號一～三、五～十所示被害人寅○○等人所有物品之行
    為，係犯刑法第三百二十條第一項之普通竊盜既遂罪；另被告子○○於附表編號
    十一所示之時地著手竊取被害人庚○○所有皮包內之行動電話未得手之行為，係
    犯法第三百二十條第三項、第一項之竊盜未遂罪；被告子○○一次攜帶兇器竊盜
    既遂、九次普通竊盜既遂、一次普通竊盜未遂之犯行，時間緊接，方法相同，所
    犯又係犯基本構成要件同一之罪，顯係基於概括之犯意反覆為之，為連續犯，依
    刑法第五十六條規定應以攜帶兇器竊盜既遂一罪。又被告子○○盜用前開行動電
    話之行為，係犯電信法第五十六條第一項之盜用電信設備罪。又被告子○○假冒
    被害人丑○○名義，持信用卡在商店消費時，偽造丑○○署押於二聯式消費簽帳
    單，再持交（行使）予商店店員詐購前開商品，足生損害於丑○○、傳訊通信器
    材行及雅音通訊行之權益行為，係犯刑法第二百十六條、第二百十條之行使偽造
    私文書罪及刑法第三百三十九條第一項之詐欺取財罪。被告子○○偽造署押為偽
    造文書之部分行為，而偽造私文書後進而行使，其偽造之低度行為應為行使之高
    度行為所吸收，均不另論罪。被告子○○多次盜用他人電信設備、詐欺取財、行
    使偽造私文書犯行，時間緊接，方法相同，所犯又各係犯罪構成要件同一之罪，
    顯係各基於概括犯意反覆為之，均應依連續犯之規定各以一罪論。又被告子○○
    上開所犯攜帶兇器竊盜既遂罪、盜用電信設備罪、行使偽造私文書罪、詐欺取財
    罪等數罪之間，有方法目的之牽連關係，依刑法第五十五條之規定應從情節較重
    之攜帶兇器竊盜既遂罪處斷。公訴意旨雖未載明被告子○○涉犯違反電信法第五
    十六條第一項之盜用電信設備通信罪，以及行使偽造私文書、詐欺取財之犯行，
    惟於八十八年三月九日於原審法院審理時蒞庭，追加起訴被告子○○涉犯上開罪
    名（見原審卷第五十三頁背面），是此部分既經公訴人追加起訴，法院自得併予
    審理。又查被告子○○雖於警訊偵審中均坦承有竊盜犯行，惟被告子○○已因精
    神官能症而停役，有（八九）停飛字第六二三四號停役令附卷可稽，且經國防
    部南部軍事地方法院委請國軍高雄總醫院為其為精神鑑定，認被告子○○「小學
    二年級時因受案父失蹤事故之影響，家中經濟陷入困境，他覺得老天對他很不公
    平，其個性產生明顯的轉變，變得愈來愈內向、被動、自私、易偏激，與他人不
    易相處，謝員與人互動時，較多採取被動態度，以逃避做決定的責任，面臨問題
    時，也較不會尋求新的解決方法，心理測驗也顯示個案面臨壓力時，很可能會失
    去控制而做出錯誤的判斷，而產生混亂的情緒及不適當的行為」、「謝員自十歲
起有竊盜癖，雖曾經高雄縣慈惠醫院治療兩年，但後來去服兵役時中斷治療，而
    此次犯下偷金融卡的犯行時，其忍不住想偷東西的衝動變得無法控制，因其犯案
    時對於外界事物之知覺及判斷能力較普通人薄弱，故其犯案當時精神狀態應已達
    到『精神耗弱』之程度」等語，此有八十九年十月十九日國軍高雄總醫院精神鑑
    定報告書存卷可憑，足見被告子○○於著手於前揭竊盜行為之時，係處於精神耗
    弱之狀況甚明，但對其竊盜犯意之認識及控制僅較常人為低，而非無法判斷其行
    為，仍應認其有竊盜之犯意甚明，故其竊盜犯行部分應於依連續犯之規定論以一
    罪後再依刑法第十九條第二項之規定減輕其刑。
四、原審予以論罪科刑，固非無見，惟查：（一）被告子○○患有衝動控制疾患中之
    竊盜癖精神疾病，為精神耗弱之人，被告子○○此項病情，與其犯罪時之情狀具
    有關連性，原判決疏未予調查，並於量刑時加以審酌，依法自有未合；（二）被
    告子○○連續竊盜係因前開精神疾病，原判決認被告子○○有犯竊盜罪之習慣，
    非令強制工作不足以矯治其惡習，而依竊盜犯贓物犯保安處分條例第三條第一項
    第一款之規定諭知「於刑之執行前，令入勞動場所強制工作三年」，適用法則亦
    有違誤（竊盜僻之精神疾病非強制工作所能治癒）；（三）被告子○○竊取附表
    編號四所示被害人丙○○所有物品之行為，係犯刑法第三百二十一條第一項第三
    款之攜帶兇器竊盜既遂罪，原判決疏未變更起訴法條而論以普通竊盜罪，亦有未
    合；（四）刑法第三百二十一條第一項第三款攜帶兇器加重竊盜罪，法定刑為六
    月以上五年以下有期徒刑，較之行使偽造私文書罪之法定刑二月以上五年以下有
    期徒刑為重，是原判決從一重處斷應論以攜帶兇器加重竊盜罪，惟原判決竟論以
    行使偽造私文書罪，而非論以攜帶兇器竊盜罪，其適用法則亦屬不當。被告子○○上訴意旨指摘原判決量刑過重，雖無理由，惟原判決既有可議，自應予撤銷改
    判。審酌被告子○○於前案竊盜案件緩刑期間，仍不知悔改，於短短九個多月內
    ，犯案多達十一件，其所竊取之財物包括行動電話多部、相機及呼叫器等價值非
    低之物品，被告子○○盜用電信設備，妨害使用者之權益，復持被害人之信用卡
    刷卡消費，使被害人之損害擴大，惟其犯後坦承犯行，犯後態度良好，詐騙金額
    非鉅，行動控制力較一般人為薄弱，為有竊盜僻之精神粍弱者等一切情狀，爰量
    處有期徒刑一年六月。又因被告子○○因長期受其精神病態影響，其衝動控制能
    力較薄弱，案發當時其思考理解、判斷等能力，皆受其精神病影響較常人為弱，
    為精神耗弱之人，已如前述，本院審酌被告子○○之精神狀態及對社會之危害，
    併予宣告於刑之執行完畢或赦免後，令入相當處所施以監護（醫療）二年，以維
    社會公共安全。被告子○○偽造「丑○○」之署押各二枚於二聯式消費簽帳單紙
    上，作成不實之簽帳單私文書，雖係供犯罪所用之物，惟該簽帳單之商店存根聯
    業經被告子○○交付前開商店，為前開商店所有之物，自無庸為沒收之宣告，至
    被告子○○自己所存留之簽帳單持卡人存根聯，為被告子○○行使偽造私文書、
    詐欺犯罪所用之物，應依刑法第三十八條第一項第二款沒收，另在二聯式簽帳單
    上之「丑○○」署押共六枚，均係偽造之署押，爰依刑法第二百十九條之規定，
    併予宣告沒收。
五、被告子○○另犯未經許可持有其他可發射子彈，具有殺傷力之改造手槍，違反槍
    砲彈藥刀械管制條例部分，已經最高法院駁回上訴而確定，此有最高法院九十年
    度台上字第五一四二號判決附卷可稽，附此敘明。
據上論斷，應依刑事訴訟法第三百六十九條第一項前段、第三百六十四條、第二百九
十九條第一項前段、第三百條，電信法第五十六條第一項，刑法第五十六條、第五十
五條、第二百十六條、第二百十條、第三百二十條第一項、第三項、第三百二十一條
第一項第三款、第三百三十九條第一項、第十九條第二項、第八十七條第二項、第三
項，第二百十九條、第三十八條第一項第一款、第二款，判決如主文。
本案經檢察官陳國全到庭執行職務。
中    華    民    國      九十      年      十一      月    二十七  日
                              臺灣高等法院高雄分院刑事第八庭
                                  審判長法官  郭雅美
                                        法官  莊飛宗
                                        法官  張盛喜
右甲本證明與原本無異。
如不服本判決，應於判決送達後十日內向本院提出上訴狀，其未述理由者並應於提
出上訴狀後十日內向本院補提理由書（應附繕本)。
                                      書記官  魏文常
中    華    民    國      九十      年      十一      月     三十   日
附錄：本判決之論罪科刑法條：
刑法第二百十六條：
行使第二百十條至第二百十五條之文書者，依偽造、變造文書或登載不實事項或使登
載不實事項之規定處斷。
刑法第二百十條：
偽造、變造私文書，足以生損害於公眾或他人者，處五年以下有期徒刑。
刑法第三百二十條第一項、第三項：
意圖為自己或第三人不法之所有，而竊取他人之動產者，為竊盜罪，處五年以下有期
徒刑、拘役或五百元以下罰金。
前二項之未遂犯罰之。
刑法第三百二十一條第一項第三款：
犯竊盜罪而有左列情形之一者，處六月以上五年以下有期徒刑：
三、攜帶兇器而犯之者。
刑法第三百三十九條第一項：
意圖為自己或第三人不法之所有，以詐術使人將本人或第三人之物交付者，處五年以
下有期徒刑、拘役或科或併科一千元以下罰金。
電信法第五十六條第一項：
意圖為自己或第三人不法之利益，以有線、無線或其他電磁方式，盜接或盜用他人電
信設備通信者，處五年以下有期徒刑、拘役或科或併科新臺幣十五萬元以下罰金。
臺灣高等法院高雄分院八十八年度上訴字第六六四號偽造文書等案件附表
┌──┬─────┬─────┬───┬────┬───────┬────┐
│編號│犯罪時間  │犯罪地點  │被害人│犯罪方法│  竊得之物品  │贓物起出│
│    │          │          │姓  名│        │              │發還情形│
├──┼─────┼─────┼───┼────┼───────┼────┤
│  一│八十六年十│高雄縣鳳山│寅○○│打開機車│身分證一張、機│身分證一│
│    │二月間某日│市○○○路│      │置物箱竊│車行照一張    │張發還被│
│    │下午四時許│大統百貨公│      │取      │              │害人    │
│    │          │公司前    │      │        │              │        │
├──┼─────┼─────┼───┼────┼───────┼────┤
│  二│八十七年一│高雄市新興│壬○○│趁人不備│都會通行動電話│上開電話│
│    │月初某日  │區○○街一│      │竊取    │手機一支      │手機發還│
│    │          │五八號前  │      │        │              │被害人  │
├──┼─────┼─────┼───┼────┼───────┼────┤
│  三│八十七年五│高雄市新興│戊○○│趁人不備│皮夾一只，內有│身分證、│
│    │月底某日下│區○○○路│      │竊取    │身分證、駕照、│駛照各一│
│    │午某時    │壽賀喜屋麵│      │        │行照各一張、現│張發還被│
│    │          │包店內    │      │        │金五千元      │害人    │
├──┼─────┼─────┼───┼────┼───────┼────┤
│  四│八十七年六│屏東縣永達│丙○○│攜帶其所│身分證、駕照、│除行照、│
│    │月間某日下│工專前    │      │有一字起│行照、健保卡各│健保卡外│
│    │午二時許  │          │      │字破壞機│一張、十大書坊│，餘發還│
│    │          │          │      │車置物箱│會員卡二張、印│被害人  │
│    │          │          │      │竊取    │章等          │        │
├──┼─────┼─────┼───┼────┼───────┼────┤
│  五│八十七年六│高雄縣鳳山│丑○○│進入上海│身分證、駕照各│信用卡一│
│    │月二十九日│市○○路一│      │銀行鳳山│一張、金融卡五│張、呼叫│
│    │上午十一時│六三號上海│      │分行趁被│張、信用卡三張│器一只發│
│    │三十分許  │商業銀行鳳│      │害人不備│、美鈔約七十元│還被害人│
│    │          │山分行內  │      │竊取    │、鑰匙一串、簽│        │
│    │          │          │      │        │帳卡二張、印章│        │
│    │          │          │      │        │五顆、項鍊二條│        │
│    │          │          │      │        │、呼叫器一只  │        │
├──┼─────┼─────┼───┼────┼───────┼────┤
│  六│八十七年八│高雄縣鳳山│丁○○│打開機車│黑色皮包一只，│上開物品│
│    │月間某日晚│市勝利南巷│      │置物箱竊│內有相機一台、│均發還被│
│    │上八時至翌│十一號前  │      │取      │呼叫器一只（約│害人    │
│    │日上午九時│          │      │        │值五千元）    │        │
│    │之間      │          │      │        │              │        │
├──┼─────┼─────┼───┼────┼───────┼────┤
│  七│八十七年八│高雄縣鳳山│乙○○│敲破汽車│呼叫器五只（約│上開物品│
│    │月初某日下│市○○路一│      │車門玻璃│值五千元）    │發還被害│
│    │午六時許  │四九號前  │      │竊取    │              │人      │
├──┼─────┼─────┼───┼────┼───────┼────┤
│  八│八十七年九│高雄市鼓山│己○○│敲破汽車│相機一台、呼叫│上開物品│
│    │月一日晚上│區○○○路│      │門玻璃竊│器一個（共約值│發還被害│
│    │十一時至翌│一０四一巷│      │取      │五千元）。    │人      │
│    │日上午八時│旁附近    │      │        │              │        │
│    │之間      │          │      │        │              │        │
├──┼─────┼─────┼───┼────┼───────┼────┤
│  九│八十七年九│高雄市鼓山│辛○○│敲破汽車│易利信牌之行動│上開物品│
│    │月五日晚上│區○○路一│      │門玻璃竊│電話一只（約值│發還被害│
│    │十一時至翌│一０巷口  │      │取      │一萬五千元，未│人      │
│    │日上午八時│          │      │        │使用）。      │        │
│    │之間      │          │      │        │              │        │
├──┼─────┼─────┼───┼────┼───────┼────┤
│  十│八十七年九│高雄縣鳳山│癸○○│打開機車│易利信牌行動電│上開物品│
│    │月初某日下│市○○路一│      │置物箱竊│話二支（值二萬│發還被害│
│    │午四時至十│四九號前  │      │取      │五千元，未使用│人      │
│    │時之間    │          │      │        │）            │        │
├──┼─────┼─────┼───┼────┼───────┼────┤
│十一│八十七年九│高雄市三民│庚○○│趁人不備│              │        │
│    │月十日晚上│區○○路與│      │著手竊取│              │        │
│    │九時三十分│褒忠路口義│      │被害人皮│              │        │
│    │許        │民廟廣場  │      │包內之行│              │        │
│    │          │          │      │動電話未│              │        │
│    │          │          │      │得手    │              │        │
└──┴─────┴─────┴───┴────┴───────┴────┘
                                                                        Ｄ


司法院資訊處製作；財團法人民間司法改革基金會備份。
